---
title: "Tomas Clandestinas Mapa"
author: "Eduardo Alanis"
date: "`r Sys.Date()`"
output: html_document
---

Este documento explica paso a paso cómo funciona el código de Tomas Clandestinas para crear el mapa web. Se asume que ya usaste antes el código para actualizar los datos.

Asi que primero cargamos las librerias que vamos ha usar:
```{r librerias, message=FALSE, warning=FALSE}
library(sf)
library(raster)
library(leaflet)
library(leaflet.extras)
library(leaflet.extras2)
library(leaflegend)
library(leafem)
library(htmltools)
library(htmlwidgets)
```


Vamos a trabajar con tres archivos:

- **Tomas_clandestinas.shp:** contiene las tomas clandestinas.
- **Colonias_zmp.shp:** contiene los polígonos de algunas colonias.
- **Padron_Mar24.shp:** contiene el padrón de beneficiarios.

Ahora, vamos a abrir estos archivos para empezar a trabajar.
```{r abrir_archivos}
shape = sf::read_sf("C:/Users/eagel/OneDrive/Escritorio/Lalo/Escuela/Gob/Proyectos/SIGEH_C_Analisis_Tomas_Clandestinas_Marzo2025-B_060525_JES/Datos/Tomas Clandestinas/Actualizado Join/tomas_clandestinas.shp")
colonias = sf::read_sf("C:/Users/eagel/OneDrive/Escritorio/Lalo/Escuela/Gob/Proyectos/SIGEH_C_Analisis_Tomas_Clandestinas_Marzo2025-B_060525_JES/Datos/Colonias/Colonias_zmp.shp")
padron = sf::read_sf("C:/Users/eagel/OneDrive/Escritorio/Lalo/Escuela/Gob/Proyectos/SIGEH_C_Analisis_Tomas_Clandestinas_Marzo2025-B_060525_JES/Datos/Padron Beneficiarios/Padron_Mar24/Padron_Mar24.shp")
```

Vamos a definir las variables necesarias para crear el **mapa de calor** de las **tomas clandestinas** y **padron de beneficiarios**.

Aunque solo se necesitan los puntos (coordenadas) y no es estrictamente necesario unirlos a la base de datos original, prefiero crear dos nuevas columnas nuevas que contengan estas coordenadas. Esto ayuda a mantener un mejor orden y claridad entre los datos y lo que se está graficando.

En el caso del padrón de beneficiarios, ya lo tenemos listo, así que solo aplicaremos el proceso a las tomas clandestinas.Esto se hace de la siguiente manera:

```{r mapa_calor}
coordenadas = sf::st_coordinates(shape)
longitud = coordenadas[,1]
latitud = coordenadas[,2]

shape$longitud = longitud
shape$latitud = latitud
```


Después, vamos a definir más elementos que formarán parte del mapa.
Uno de estos elementos es el `modal`, que lo vamos a crear de la siguiente manera:
```{r modal}
info.box = HTML(paste0(
  '<div class="modal fade" id="infobox" role="dialog">',
  '<div class="modal-dialog">',
  '<div class="modal-content">',
  '<div class="modal-header">',
  '<button type="button" class="close" data-dismiss="modal">&times;</button>',
  '<h4 class="modal-title">Información Adicional</h4>',
  '</div>',
  '<div class="modal-body">',
  '<h4>Sobre los datos:</h4>',
  '<ul>',
  '<li>La última actualización de las tomas clandestinas se realizó en marzo de 2025.</li>',
  '<li>La última actualización de los datos de usuarios corresponde a marzo de 2024.</li>',
  '</ul>',
  '</div>',
  '<div class="modal-footer">',
  '<button type="button" class="btn btn-default" data-dismiss="modal">Cerrar</button>',
  '</div>',
  '</div>',
  '</div>',
  '</div>'
))
```

Un `modal` es una ventana emergente que aparece sobre el contenido principal de la página. Se usa para mostrar información adicional sin salir de la vista actual.

Tambien crearemos una paleta continua personalizada de $1000$ colores para uno de los mapas de color.

```{r paleta}
paleta = c("#E76254FF", "#E76254FF", "#E76254FF", "#E76254FF", "#EF8A47FF","#EF8A47FF","#EF8A47FF","#EF8A47FF", "#F7AA58FF", "#F7AA58FF", "#F7AA58FF", "#F7AA58FF", "#FFD06FFF", "#FFD06FFF", "#FFD06FFF", "#FFD06FFF", "#FFD06FFF", "#FFE6B7FF", "#AADCE0FF","#72BCD5FF","#528FADFF","#376795FF", "#1E466EFF")
paleta_1000 = colorRampPalette(paleta)(1000)
```

Vamos a crear **íconos personalizados** que se usarán como **marcadores** en el mapa `leaflet`, en lugar de los marcadores por defecto.

```{r marcadores}
marker_size_default = 20
marker_caasim_bien = makeIcon(
  iconUrl = "C:/Users/eagel/OneDrive/Escritorio/Lalo/Escuela/Gob/Proyectos/SIGEH_C_Analisis_Tomas_Clandestinas_Marzo2025-B_060525_JES/Simbologia/bueno.png",
  iconWidth = marker_size_default, iconHeight = marker_size_default,
)
marker_caasim_mal = makeIcon(
  iconUrl = "C:/Users/eagel/OneDrive/Escritorio/Lalo/Escuela/Gob/Proyectos/SIGEH_C_Analisis_Tomas_Clandestinas_Marzo2025-B_060525_JES/Simbologia/malo.png",
  iconWidth = marker_size_default, iconHeight = marker_size_default,
)
```

#### Mapa web
```{r mapa_web}
caasim_mapa_web = leaflet() |>
  setView(-98.77671, 20.09546,zoom = 11) |>
  addTiles(options = tileOptions(opacity = 0.6,minZoom=8)) |>
  addPolygons(data=colonias|>st_transform(st_crs("EPSG:4326")),color = "black",fillColor = "black",fillOpacity = 0.1,weight = 1,
              label = paste0(colonias$COLONIA," - ",colonias$NOM_MUN),group = "Colonias Zona Metropolitana de Pachuca")|>
  addMarkers(data=padron|>st_transform(st_crs("EPSG:4326"))|>as("Spatial"),clusterOptions = markerClusterOptions(),icon = marker_caasim_bien,group='Usuarios')|>
  addMarkers(data=shape|>st_transform(st_crs("EPSG:4326"))|>as("Spatial"),clusterOptions = markerClusterOptions(),icon = marker_caasim_mal,group = "Tomas Clandestinas")|>
  addHeatmap(data = shape, lng=shape$longitud, lat=shape$latitud, blur= 5, max = 1, radius = 15, group = "Densidad de Tomas Clandestinas", gradient = "Reds") |>
  addHeatmap(data = padron, lng=padron$LONGITUD, lat=padron$LATITUD, blur= 5, max = 1, radius = 10, group = "Densidad de Usuarios", gradient = paleta_1000) |> # Colores YlGnBu
  addLegendImage(
    images = c("C:/Users/eagel/OneDrive/Escritorio/Lalo/Escuela/Gob/Proyectos/SIGEH_C_Analisis_Tomas_Clandestinas_Marzo2025-B_060525_JES/Simbologia/bueno.png",
               "C:/Users/eagel/OneDrive/Escritorio/Lalo/Escuela/Gob/Proyectos/SIGEH_C_Analisis_Tomas_Clandestinas_Marzo2025-B_060525_JES/Simbologia/malo.png"),
                 labels = c("Usuarios","Tomas Clandestinas"),title = "Simbología",
                 width = 20,height = 20,position='bottomright')|>
  addLayersControl(overlayGroups = c("Colonias Zona Metropolitana de Pachuca","Usuarios","Tomas Clandestinas","Densidad de Usuarios","Densidad de Tomas Clandestinas"),
                   options = layersControlOptions(collapsed=F))|>
  addSearchFeatures(targetGroups = "Colonias Zona Metropolitana de Pachuca",
                    options = searchFeaturesOptions(
                      zoom = 12, 
                      openPopup = F,
                      firstTipSubmit =F))|>
  hideGroup(c("Densidad de Usuarios","Tomas Clandestinas"))|>
  addLogo(img = "https://raw.githubusercontent.com/JairEsc/Gob/main/Otros_archivos/imagenes/normal.png", position = "bottomleft", src = "remote", width = 500, height = 51) |>
  addBootstrapDependency() %>% # Add Bootstrap to be able to use a modal
  addEasyButton(easyButton(
    icon = "fa-info-circle", title = "Map Information",
    onClick = JS("function(btn, map){ $('#infobox').modal('show'); }")
  )) %>% # Trigger the infobox
  htmlwidgets::appendContent(info.box) |>
  htmlwidgets::onRender(
    "function(el, x) {
      var map = this;

      // 1) Insertar un mensaje encima del control de capas
      var layersControl = document.getElementsByClassName('leaflet-control-layers-list')[0];  // Devuelve un HTMLCollection con todos los nodos que tienen esa clase.
      var instrEmpty = document.createElement('div');   // Crea un <div> vacío en memoria.
      instrEmpty.style.height = '10px'; // Para dejar un margen visual.
      instrEmpty.innerHTML = ' ';  // Ponemos un espacio como contenido, para asegurar que el <div> no colapse totalmente.
      var instr = document.createElement('span'); // Línea que contendrá el mensaje.
      instr.style.fontSize = '16px';  
      instr.innerHTML = 'Activa/Desactiva capas haciendo click en la casilla';
      layersControl.insertBefore(instrEmpty, layersControl.firstChild);  // Inserta newNode justo antes de referenceNode.
      layersControl.insertBefore(instr, layersControl.firstChild);

      // 2) Capturamos los inputs de overlay (checkboxes)
      var overlayPane = document.getElementsByClassName('leaflet-control-layers-overlays')[0];    // Contenedor específico de las capas superpuestas.
      var inputs = overlayPane.querySelectorAll('input');                                        // Obtiene un NodeList de todos los <input> (checkboxes) dentro de ese pane.
      var density_tomas_Input, clandestinasInput;                                                      // Declaramos dos variables para guardar luego los nodos relevantes.

      inputs.forEach(function(input) {
        var label = input.nextSibling.textContent.trim();     // Apuntador
        if (label === 'Densidad de Tomas Clandestinas') {
          density_tomas_Input = input;
        }
        if (label === 'Tomas Clandestinas') {
          clandestinasInput = input;  
          clandestinasInput.style.height = '0px';

        }
      });

      // 3) Al hacer zoom comprobamos y 'hacemos click'
      map.on('zoomend', function() {
        if (map.getZoom() > 14 && density_tomas_Input.checked && !clandestinasInput.checked) {
          clandestinasInput.click();
          clandestinasInput.style.height = '100%';
        } else if (map.getZoom() < 14 && !density_tomas_Input.checked && clandestinasInput.checked){
            density_tomas_Input.click();
            clandestinasInput.click();
            clandestinasInput.style.height = '0px';
        } else if (map.getZoom() < 14 && density_tomas_Input.checked && clandestinasInput.checked){
            clandestinasInput.click();
            clandestinasInput.style.height = '0px';
        }
      });
    }"
  )
```


En esta sección te explicaremos con claridad cómo funciona el código anterior, pero sin entrar en detalle en las funciones que listamos a continuación:

- `leaflet()`
- `setView()`
- `addTiles()`
- `addPolygons()`
- `addMarkers()`
- `addHeatmap()`
- `addLegendImage()`
- `addLayersControl()`
- `addSearchFeatures()`
- `hideGroup()`
- `addLogo()`

Si quieres profundizar en esas funciones, consulta la **documentación** del mapa web de **Incidentes con Fauna Feral**.

Empezemos con el apartado de `addEasyButton`:

1. **Preparar los iconos de Bootstrap/Font Awesome**
  - Antes de nada cargamos la dependencia de Bootstrap (con `addBootstrapDependency())` para poder usar sus estilos(iconos en este caso).

2. **Crear el botón flotante**
  - `easyButton(...)` construye el botón y define:
    - icon: pasar el icono que va aparecer.
    - title: mensaje al poner el cursor encima.
    - onClick: código JavaScript que se ejecuta al hacer clic.
3. **Qué hace el `onClick`**: Esto es parecido a los `CallBacks` de `Python` en `Dash`
  - `$('#infobox')` busca en la página el elemento con id “infobox”.
  - `.modal('show')` le dice a Bootstrap que muestre ese modal

4. **Añadir contenido extra al mapa:** Con la linea de codigo `htmlwidgets::appendContent(info.box)` se agrega el contenido con el que estamos trabajando, en este caso se llama `info.box`
  
Vamos a ver la parte de **`htmlwidgets::onRender`**, que es la más compleja. Aquí normalmente se avanza con prueba y error. Cuando tengas el mapa en pantalla, haz clic derecho, elige `“Ìnspect Element”` y luego el ícono de flecha para `“Select a element”`. Con esa herramienta, puedes apuntar a cualquier parte del mapa, ver su estructura en los `<div>` y así entender cómo está construido. Esto te permitirá modificar, eliminar o añadir elementos al mapa. Lo equivalente cuando estas en un navegador como en Google Chrome o Microsoft Edge es pulsar F12.

Aqui voy intentar explicar de la forma mas detallada posible como fue la construccion de esto, dado que es mucha prueba y error.

En la sección **“Insertar un mensaje encima del control de capas”** seguimos estos pasos:

1. **Seleccionar el contenedor principal:**
    - Usamos el selector `document.getElementsByClassName('leaflet-control-layers-list')[0]` y lo guardamos en la variable `layersControl`. Este es el elemento padre donde van todos los controles de capas. Se supo que este por estar inspeccionando la pagina.
2. **Crear un contenedor vacío para el mensaje:**
    - Creamos un ´<div>´ nuevo y lo llamamos instrEmpty.
    - Le asignamos altura (`instrEmpty.style.height = '...'`) y contenido vacío (`instrEmpty.innerHTML = ''`).
    Esto nos da un espacio en blanco para luego añadir el mensaje sin romper el diseño.
3. **Definir el mensaje:**
    - Creamos otra variable, `instr`, que será el `<div>` que contiene nuestro texto.
    - Ajustamos su tamaño de fuente (`instr.style.fontSize = '...'`) y ponemos el texto que queremos mostrar (`instr.innerHTML = 'Tu mensaje aquí'`).
4. **Insertar el mensaje en el control de capas:**
    - Haciendo uso de `.insertBefore`, con esto colocamos primero el espacio en blanco y luego nuestro mensaje justo encima de la lista de capas.

De manera analoga un poco con los siguientes dos apartados... (Pendiente de terminar)

Finalmente visualizamos el mapa que generamos de la siguiente forma:
```{r ver_mapa}
caasim_mapa_web
```

Finalmente guardamos el mapa web:
```{r guardar}
saveWidget(caasim_mapa_web,"C:/Users/eagel/OneDrive/Escritorio/Lalo/Escuela/Gob/Proyectos/SIGEH_C_Analisis_Tomas_Clandestinas_Marzo2025-B_060525_JES/mapa_web_tomas_clandestinas_CAASIM_2025.html",selfcontained = F,title = "Análisis Tomas Clandestinas")  
```
