---
title: "Incidentes con Fauna Feral"
author: "Eduardo Alanis"
date: "`r Sys.Date()`"
output: html_document
---

El siguiente codigo explica de manera detallada como se realiza el mapa web de Incidentes con Fauna Feral.

```{r librerias, message=FALSE, warning=FALSE}
library(sf)
library(readxl)
library(dplyr)
library(leaflet)
library(reshape2)
library(htmlwidgets)
library(leaflet.extras)
library(leaflet.extras2)
```

En este caso unicamente vamos a trabajar con una base de datos, la cual la definimos de la siguiente forma:

```{r base_datos}
clues= readxl::read_excel("C:/Users/eagel/OneDrive/Escritorio/Lalo/Escuela/Gob/Proyectos/Mordeduras_perritos/Datos/CLUES_gastrointestinales/morbi general  X unidad sectorial 2023 (1).xlsx")
```

Vamos a trabajar la base en dos partes:

1. Filtrar por `“perro”`
    - Busca en la columna **padecimiento** todos aquellos que incluyan la palabra “perro”.
    
2. Filtrar por `“total”`   
    - En la columna **Unidad médica**, selecciona los registros que contengan la palabra “total”.
    - Luego, eliminamos la palabra `“Total”` al inicio del texto para quedarnos solo con el nombre del sitio.
    - Por último, eliminamos la columna padecimiento.


```{r primera_filtracion}
clues_c_perros = clues|> 
  dplyr::filter(grepl("perro",Padecimiento)) 

clues_total_pad=clues|>
  dplyr::filter(grepl("Total",`Unidad médica`))|>
  dplyr::mutate(`Unidad médica`=sub("^Total ", "", `Unidad médica`))|>
  dplyr::select(-Padecimiento)
```


Se usa la función `grepl` para encontrar las filas de esa columna que contienen la palabra `"perro"` o `"total"`. Luego, en el caso de la segunda variable definida, se utiliza la función `sub` para reemplazar la palabra `"Total"` al inicio del texto por un espacio en blanco.


Después, vamos a unir las dos bases que trabajamos por separado en una nueva variable llamada `clues_c_perros_y_total`.
Lo que haremos es lo siguiente:

- Usaremos todas las columnas de la base `clues_c_perros`.

- A esta base le agregaremos la columna `Casos` de la base `clues_total_pad`, pero renombrada como `Casos_total`.

- La unión se hará por la columna `CLUES`, y se mantendrá el número de filas de `clues_total_pad`.

Luego, se añade una nueva columna llamada `porc_casos_perros` que representa el porcentaje de casos por sitio. Este se calcula dividiendo el número de casos (`Casos`) entre el total de casos (`Casos_total`) para cada fila, y luego multiplicando el resultado por 100.


```{r clues_total}
clues_c_perros_y_total = merge(x = clues_c_perros, y = clues_total_pad |> dplyr::select(CLUES,Casos)|> dplyr::mutate(Casos_total = Casos)|> dplyr::select(-Casos), by='CLUES', all.y = T)
clues_c_perros_y_total$porc_casos_perros = clues_c_perros_y_total$Casos/clues_c_perros_y_total$Casos_total*100
```

Después, vamos a abrir un archivo `shp`, que contiene las geometrías (como los municipios) relacionadas con la información que hemos estado trabajando. Luego, unimos esa información geográfica a nuestra base `clues_c_perros_y_total` usando un merge. Finalmente, convertimos el resultado en un objeto `sf` para trabajar con datos espaciales.

```{r shp}
clues_shp = sf::read_sf("C:/Users/eagel/OneDrive/Escritorio/Lalo/Escuela/Gob/Proyectos/Mordeduras_perritos/Datos/CLUES_gastrointestinales/clues_gastrointestinales_shapefile.shp")
clues_c_perros_y_total = merge(x = clues_c_perros_y_total, y = clues_shp|> dplyr::select(CLUES, mun, geometry), by = 'CLUES')
clues_c_perros_y_total = clues_c_perros_y_total |> st_as_sf()
```

Luego, vamos a trabajar con la misma base de datos pero ordenándola de diferentes maneras:

- `clues_c_perros_y_total_p`: se ordena por la columna `porc_casos_perros`, de mayor a menor.

- `clues_c_perros_y_total_n`: se ordena por la columna `Casos`, también de mayor a menor.

```{r numero_porcenje}
clues_c_perros_y_total_p = clues_c_perros_y_total[order(clues_c_perros_y_total$porc_casos_perros, decreasing = TRUE), ]
clues_c_perros_y_total_n = clues_c_perros_y_total[order(clues_c_perros_y_total$Casos, decreasing = TRUE), ]
```


Apartir de estas 2 variables vamos a definir unas paletas de colores continuas de amarillo a rojo y los valores que esten en `NA` en gris.

```{r paletas}
pal_perros = colorNumeric(c("yellow","red"),domain = clues_c_perros_y_total_p$porc_casos_perros, na.color = "grey")
pal_perros_n = colorNumeric(c("yellow","red"),domain = clues_c_perros_y_total_n$Casos, na.color = "grey")
```

Ahora vamos a definir las variables necesarias para crear el mapa de calor.

Aunque solo se necesitan los puntos (coordenadas) y no es estrictamente necesario unirlos a la base de datos original, prefiero crear dos nuevas columnas nuevas que contengan estas coordenadas. Esto ayuda a mantener un mejor orden y claridad entre los datos y lo que se está graficando.

```{r mapas_calor}
# Porcentaje de casos
clues_c_perros_y_total_p = clues_c_perros_y_total_p |> dplyr::filter(!is.na(porc_casos_perros))
coordenadas_porcentaje = sf::st_coordinates(clues_c_perros_y_total_p )
longitud_porcentaje = coordenadas_porcentaje[,1]
latitud_porcentaje = coordenadas_porcentaje[,2]

clues_c_perros_y_total_p$latitud = latitud_porcentaje
clues_c_perros_y_total_p$longitud = longitud_porcentaje


# Numero de casos de Mordedura
clues_c_perros_y_total_n = clues_c_perros_y_total_n |> dplyr::filter(!is.na(Casos))
coordenadas_numero = sf::st_coordinates(clues_c_perros_y_total_n)
longitud_numero = coordenadas_numero[,1]
latitud_numero = coordenadas_numero[,2]

clues_c_perros_y_total_n$latitud = latitud_numero
clues_c_perros_y_total_n$longitud = longitud_numero
```

Hacemos uso de `filter(!is.na(porc_casos_perros))` o de `filter(!is.na(Casos))` para unicamente quedarnos para aquellos puntos que tienen un valor y grafiquen en el mapa de calor.


#### Generar mapa web
```{r mapas_web}
perros = leaflet()|>
  addTiles()|>
  addCircles(data = clues_c_perros_y_total_p |> as("Spatial"), color = pal_perros(clues_c_perros_y_total_p$porc_casos_perros), 
             radius = clues_c_perros_y_total_p$porc_casos_perros*200, 
             label = ~paste(Municipio, "-",clues_c_perros_y_total_p$`Unidad médica`),
             opacity = 0.5, 
             fillOpacity = 0.5,
             popup = ~paste("Municipio:", clues_c_perros_y_total_p$mun,
                            "<br> Nombre: ",clues_c_perros_y_total_p$`Unidad médica`,
                            "<br> Mordeduras de perros: ",clues_c_perros_y_total_p$Casos,
                            "<br> Total de casos en el establecimiento: ",clues_c_perros_y_total_p$Casos_total,
                            "<br> % de casos de mordeduras: ",clues_c_perros_y_total_p$porc_casos_perros|>round(2),"%"
             ),group = "Porcentaje de casos de mordeduras"
             )|>
  addCircles(data = clues_c_perros_y_total_n |> as("Spatial"), color = pal_perros_n(clues_c_perros_y_total_n$Casos), 
             radius = clues_c_perros_y_total_n$Casos*10, 
             opacity = 0.5,fillOpacity = 0.5,
             popup = ~paste("Municipio:", clues_c_perros_y_total_n$mun,
                            "<br> Nombre: ",clues_c_perros_y_total_n$`Unidad médica`,
                            "<br> Mordeduras de perros: ",clues_c_perros_y_total_n$Casos,
                            "<br> Total de casos en el establecimiento: ",clues_c_perros_y_total_n$Casos_total,
                            "<br> % de casos de mordeduras: ",clues_c_perros_y_total_n$porc_casos_perros|>round(2),"%"
              ),group = "Número de casos de mordeduras"
             )|>
  addHeatmap(data = clues_c_perros_y_total_p |> as("Spatial"), lng = clues_c_perros_y_total_p$longitud, lat = clues_c_perros_y_total_p$latitud, blur= 5, max = 1, radius = 40, group = "Porcentaje de casos de mordeduras", gradient = "Reds") |>
  addHeatmap(data = clues_c_perros_y_total_n |> as("Spatial"), lng = clues_c_perros_y_total_n$longitud, lat = clues_c_perros_y_total_n$latitud, blur = 5, max = 1, radius = 40, group = "Número de casos de mordeduras", gradient = "Reds") |>
  addSearchFeatures(targetGroups = "Porcentaje de casos de mordeduras",
                    options = searchFeaturesOptions(
                      zoom = 12, 
                      openPopup = F,
                      firstTipSubmit =F,
                      hideMarkerOnCollapse =T))|>
  addLayersControl(
    baseGroups = c("Porcentaje de casos de mordeduras", "Número de casos de mordeduras"),
    options = layersControlOptions(collapsed = FALSE,)
  )|>
  hideGroup(c("Número de casos de mordeduras"))|>
  addControl(
    html = "<h2 style='color: darkblue;text-align: center;'>Casos de Mordeduras por Perros a nivel de CLUES</h2>",
    position = "bottomleft"
  )
```

Para crear un mapa interactivo en R con **leaflet**, seguimos estos pasos:

1. **Iniciar el mapa:**  
   `leaflet() |> addTiles()`  
   Esto genera un mapa vacío con la capa base que proporciona `addTiles()`.

2. **Añadir geometrías:**  
   Dependiendo de tus datos, puedes agregar:

   - **Puntos** con `addCircleMarkers()` o `addMarkers()`
   - **Líneas** con `addPolylines()`
   - **Polígonos** con `addPolygons()`
   - **Rasters** con `addRasterImage()`
   - **Mapas de calor** con `heatmap()`
   - **Etcétera.**

   Por ejemplo, en nuestro código primero agregamos `addCircles()`, que muestra el **porcentaje de casos de mordeduras**, y luego otro `addCircles()` que representa el **número total de casos de mordeduras**. De manera análoga, también se incorporan los mapas de calor mediante `heatmap()`.

   Aquí queremos hacer un paréntesis para explicar cómo está estructurado el uso de `addCircles()`. Los principales parámetros que contiene son los siguientes:

   - **data:** indica con qué base de datos estamos trabajando.
   - **radius:** especifica qué columna se usará para definir el radio de los círculos.
   - **label:** define la información que aparecerá al pasar el cursor sobre los círculos.
   - **opacity:** determina la opacidad del borde del círculo.
   - **fillOpacity:** define la opacidad del relleno del círculo.
   - **popup:** muestra la información que se desplegará al hacer clic sobre los círculos. En este apartado se suele utilizar una estructura en `HTML`.
   - **group:** indica la capa a la que pertenece el elemento, lo cual es útil para el control de capas con `addLayersControl()`.

   De manera analoga vamos a detallar mas como esta estructurada la funcion `heatmap`, sus parametros son:
   - **data:** Es el conjunto de datos que contiene los puntos geoespaciales que se van a usar para generar el mapa de calor.
   - **lng:** Define la columna que contiene las longitudes de los puntos.
   - **lat:** Define la columna que contiene las latitudes de los puntos.
   - **blur:** Controla el nivel de difuminado de cada punto.
   - **max:** Define el valor máximo que puede alcanzar la intensidad del heatmap.
   - **radius:** Especifica el radio en píxeles de influencia de cada punto.
   - **group:** Etiqueta del grupo de capas. Permite controlar la visualización del heatmap mediante controles de capas (`addLayersControl`).
   - **gradient:** Define el esquema de colores del heatmap.
    
    

3. **Búsqueda dentro del mapa:** 
  Para buscar objetos por su etiqueta, se hace uso de `addSearchFeatures()` donde sus paremetros son:
    - **targetGroups:** grupo (data.frame) donde buscar.
    - **zoom:** nivel al encontrar el objeto.
    - **openPopup:** abre el popup, es decir, hace la accion cuando pulsas con el mouse el objeto.
    - **hideMarkerOnCollapse:** Indica si quieres que el buscador se encuentre suprimido
    - **position:** ubicación del widget de búsqueda.

4. **Control de capas:**
  Para activar o desactivar grupos de capas usaremos, se hace uso de `addLayersControl` donde los parametros son: 
    - **baseGroups:** capas base los cuales las debemos anotar en un vector `c("Porcentaje de casos de mordeduras", "Número de casos de mordeduras")`.
    - **overlayGroups:** capas superpuestas que pueden mostrarse juntas. En el caso que existan debes anotarlas como un vector.
    - **position:** indica en que parametro te posicionas este panel.
    - **options = layersControlOptions(collapsed = FALSE)** mantiene el panel de control abierto.
    
5. **Capas Iniciales:**
  Para que algunas capas del mapa estén ocultas al iniciar el mapa se hace uso de `hideGroup` donde su paremetros es:
    - **`group`**: Define las capas que empezarán ocultas.
6. **Agregar un texto:**
  Hacemos uso de `addControl` el los parametros de uso son:
    - **html:** El argumento `HTML` con el texto que le vas a pasar.
    - **position:*** La posicion en el que este se encuentra.
    
    
    
Para vizualizar nuestro mapa debemos mandarlo ha llamar, es decir:
```{r visual}
perros
```
Finalmente para guardar nuestro mapa hacemos uso de:
```{r guardar}
library(htmlwidgets)
saveWidget(perros, "C:/Users/eagel/OneDrive/Escritorio/Lalo/Escuela/Gob/Proyectos/Mordeduras_perritos/mapa_mordedura_perros.html",selfcontained = T, title = "Accidentes fauna feral")
```